【裁判字號】    99,交上訴,77
【裁判日期】    990923
【裁判案由】    公共危險
【裁判全文】
臺灣高等法院高雄分院刑事判決        99年度交上訴字第77號
上  訴  人
即  被  告  乙○○
選任辯護人  蔡將葳律師
上列上訴人因公共危險案件，不服臺灣屏東地方法院99年度交訴
字第29號中華民國99年6 月29日第一審判決（起訴案號：臺灣屏
東地方法院檢察署99年度偵字第925 號），提起上訴，本院判決
如下：
     主  文
上訴駁回。
     理  由
一、按不服地方法院之第一審判決而上訴者，須提出上訴書狀，
    並應敘述具體理由，上訴書狀未敘述上訴理由者，應於上訴
    期間屆滿後20日內補提理由書於原審法院。逾期未補提者，
    原審法院應定期間先命補正。但上訴書狀已敘述理由，惟所
    敘述者非屬具體理由，則屬不符上訴之法定程式，由第二審
    法院以其上訴不合法律上程式，判決駁回，不生定期命補正
    之問題，刑事訴訟法第350 條第1 項、第361 條、第362 條
    、第367 條定有明文。
二、次按，上開所稱「上訴書狀應敘述具體理由」，係指須就不
    服之判決為具體之指摘而言，如僅泛稱原判決認事用法不當
    或採證違法、判決不公等，均非具體理由（法院辦理刑事訴
    訟案件應行注意事項第162 點參照）；復按所謂具體理由，
    必係依據卷內既有訴訟資料或提出新事證，指摘或表明第一
    審判決有何採證認事、用法或量刑等足以影響判決本旨之不
    當或違法，而構成應予撤銷之具體事由，始克當之（例如：
    依憑證據法則具體指出所採證據何以不具證據能力，或依憑
    卷證資料，明確指出所為證據證明力之判斷如何違背經驗、
    論理法則）；倘僅泛言原判決認定事實錯誤、違背法令、量
    刑失之過重或輕縱，而未依上揭意旨指出具體事由，或形式
    上雖已指出具體事由，然該事由縱使屬實，亦不足以認為原
    判決有何不當或違法者（例如：對不具有調查必要性之證據
    ，法院未依聲請調查亦未說明理由，或援用證據不當，但除
    去該證據仍應為同一事實之認定），皆難謂係具體理由，俾
    與第二審上訴制度旨在請求第二審法院撤銷、變更第一審不
    當或違法之判決，以實現個案救濟之立法目的相契合，並節
    制濫行上訴」（最高法院97年度台上字第892 號判決意旨參
    照）。是如上訴理由書狀並未依據卷內訴訟資料，具體指摘
    原判決認事用法有何違法或不當之情形，即屬上訴未敘述具
    體理由。
三、本件上訴人即被告乙○○（下稱被告）因犯駕駛動力交通工
    具肇事，致人受傷而逃逸罪，經原審判處有期徒刑陸月，如
    易科罰金，以新臺幣壹仟元折算壹日在案。而被告於上訴期
    間之99年7 月15日提出上訴狀，上訴理由略以：「被告於本
    案車禍發生後，經進行酒測，其酒後吐氣所含酒精成分，每
    公升已達0.73毫克，被告於車禍當時係因行經交岔路口竟闖
    越紅燈而發生車禍，足認被告當時確已處於嚴重酒醉程度，
    始會於發生車禍後，被害人機車卡在小客車下方情況下，仍
    駕車前往，被告並無肇事逃逸之故意，原審所為認定，尚有
    未洽」等語。
四、經查：
  (一)本件原審就被告酒後駕車於案發時知悉自己所駕汽車發生本
    件交通事故，明知所駕休旅車撞擊機車騎士倒地受傷，且對
    被撞機車橫向卡在其汽車前方保險桿下方拖行之情形，亦知
    情乙節，於判決書理由欄壹之三項，就認定上開事實所憑之
    各項證據及得心證理由等，已詳加論述分析如下：「又被告
    於肇事後，未立即停車察看或停留現場等候警方處理，竟仍
    駕駛上開車輛拖行告訴人之機車繼續行駛，嗣警員劉顯欽見
    乙○○之小客車拖行該機車，尾隨其小客車，並沿路按喇叭
    ，經一百多公尺後，乙○○駕駛之小客車始停下，其拖行該
    機車長達五百公尺等情，業據證人劉顯欽於本院審理中結證
    ：我是在本件車禍地點斜對面處理事故，那時候我聽到金屬
    摩擦地面聲音，我回頭看，看到休旅車慢慢開，但是地上有
    火花，我就騎機車過去，尾隨休旅車後面，看到他車子卡住
    機車，我在後面按喇叭，尾隨一百多公尺左右，那部車停下
    來，我停在他的右後面，等到駕駛人下車，我就請他留置，
    通知車禍小組處理，被告停車的位置距離車禍現場差不多有
    五百公尺，當時我尾隨，按喇叭，示意他停車，到了一百公
    尺，被告才停下來，那時候機車還卡在他的車子下，我發現
    被告時，他車速不快，因為前面有卡住機車，時速約十幾公
    里，被告停車說要打電話報案，我說不用，我已經通知了，
    當時我有穿制服，被告當時蠻醉的等語在卷（本院卷第22-2
    3 頁）。證人即告訴人甲○○於本院審理中亦結證：99 年1
    月16日發生車禍當時，我要二段左轉，已經變成綠燈，到了
    路中間被撞，撞到我的右邊，從我哪個方向撞到我，我已經
    不清楚，對方闖紅燈撞到我，我被撞到，被告車子有無停下
    來我，我不知道，我清醒了就沒有看到人，當時對方車子過
    來有看到，速度不快，但他闖紅燈，我確定我的方向是綠燈
    等語明確（本院卷第21-22 頁）。另被告肇事後，仍駕駛小
    客車駛離現場，經警員劉顯欽尾隨及不斷按喇叭後始停車，
    其停車的位置距離車禍現場長達五百公尺，地面上之刮地痕
    長達五百公尺等情，亦有道路交通事故現場圖在卷可按（警
    卷第12頁）。被告駕車撞及告訴人之機車，造成機車毀損，
    衝撞力道甚大，且撞擊後機車橫向卡在其小客車之前方保險
    桿下方拖行，金屬與地面摩擦造成刮地痕亦達五百公尺，有
    現場照片13張在卷可按，拖行時並產生火花，業據證人劉顯
    欽證述明確，顯見其摩擦力道之大，摩擦之聲音應清晰可聽
    聞，被告對事故之發生顯然知之甚詳，就此撞擊將直接造成
    機車騎士倒地受傷一節，猶無不知之理，乃被告全未停車查
    看，猶迅速駛離現場，肇事逃逸之主觀犯意顯明，是被告酒
    後駕車並肇事致人受傷而逃逸之犯行，事證已臻明確。」等
    語（見原判決第3-5 頁）。
  (二)按酒精濃度之高低，對人體產生之作用力，因人之體質及對
    酒精承受度而異，非謂飲酒後體內酒精濃度為每公升0.73毫
    克時，每個人均會達嚴重酒醉之程度。參諸被告於發生本件
    車禍前，既知減速通過交岔路口（見前揭告訴人證稱被告車
    子過來時車速不快等語），且車禍發生後，被告未停車繼續
    往前行駛中，一經在現場之穿制服警察劉顯欽騎機車追跟在
    後按喇叭，被告尚能自後視鏡目擊、查覺、區辨、聽聞車後
    有警察騎車追趕、按喇叭，要求停車之舉措，進而能回應停
    車等情，已足見被告雖酒後駕車，且有一定程度之酒醉（見
    前開證人劉顯欽證稱被告看起來蠻醉的等語），但尚未達喪
    失對外界事務無知覺、區辨、理解及反應等能力之程度。此
    再觀之被告經警自後尾隨鳴按喇叭示意而停車後，第一件事
    即清楚且明確向警察表示要打電話報警（見前揭證人劉顯欽
    之證述），益徵被告早已知悉其在先前之路口發生碰撞車禍
    無訛，否則，如其確不知先前自己有與告訴人發生碰撞車禍
    ，突然發現有警察自後要求其停車時，因其不知發生何事，
    理應先詢問發生何事？或查問為何要求停車？始符常情，焉
    有一經被警示意停車後，立即表示要報警之理？原審以被告
    雖係酒後駕車，惟因被告駕車撞及告訴人之機車，造成機車
    毀損，衝撞力道甚大，且撞擊後機車橫向卡在其小客車之前
    方保險桿下方拖行，金屬與地面摩擦造成刮地痕長達五百公
    尺，拖行時並產生火花，顯見其摩擦力道之大，摩擦之聲音
    應清晰可聽聞，認被告對本件交通碰撞事故之發生顯然知之
    甚詳，核其認定被告知悉發生本件車禍碰撞之事實，確有相
    當之證據為憑，得心證之理由，並不違背經驗法則與論理法
    則。
  (三)本件被告上訴意旨徒以其酒後吐氣所含酒精成分，每公升已
    達0.73毫克為由，主張其闖越紅燈發生車禍時，因已處於嚴
    重酒醉程度，不知發生車禍、不知被害人機車卡在小客車下
    方情況下，因而繼續駕車前往，其並無肇事逃逸之故意云云
    ，既未就其如何認定已處於嚴重酒醉程度，其酒醉是否已達
    對外界事務無知覺、區辨、理解及行為之能力，舉證以實其
    說，且就上揭原審認定被告知悉發生車禍致人受傷未停車繼
    續行駛而逃逸之事實，並未依據卷內既有訴訟資料或提出新
    事證，指摘或表明第一審判決就認定被告成立肇事逃逸犯行
    部分，有何採證認事、用法或量刑等足以影響判決本旨之不
    當或違法，或指出有如何違背經驗、論理法則之處，被告上
    揭上訴意旨，顯欠缺上訴書狀應「敘述具體理由」之要件甚
    明。
五、綜上所述，被告所提出之上訴理由，既均非依據卷內既有訴
    訟資料或提出新事證，具體指摘原判決上開採證認事，有何
    足以影響判決本旨之不當或違法，而構成應予撤銷之具體事
    由，徒以「其酒後吐氣所含酒精成分，每公升已達0.73毫克
    為由，主張其闖越紅燈發生車禍時，因已處於嚴重酒醉程度
    ，不知發生車禍、不知被害人機車卡在小客車下方情況下，
    因而繼續駕車前往，其並無肇事逃逸之故意」云云，指摘原
    判決認定被告犯駕駛動力交通工具肇事，致人受傷而逃逸罪
    部分不當，請求撤銷改判，依據首揭說明，被告所提之前述
    上訴理由，核與刑事訴訟法第361 條第2 項所稱「具體理由
    」顯非相當，其上訴顯屬違背法律上之程式，應由本院依同
    法第367 條前段、第372 條規定，不經言詞辯論，判決如主
    文。
據上論斷，應依刑事訴訟法第367 條前段、第372 條，判決如主
文。
中    華    民    國    99    年    9    月     23   日
                刑事第五庭    審判長法  官  曾永宗
                                    法  官  任森銓
                                    法  官  鍾宗霖
以上正本證明與原本無異。
如不服本判決應於收受本判決後10日內向本院提出上訴書狀，其
未敘述上訴理由者，並得於提起上訴後10日內向本院補提理由書
狀（應附繕本）。
中    華    民    國    99    年    9     月    23    日
                                    書記官  邱麗莉

司法院資訊處製作；財團法人民間司法改革基金會備份。
